【裁判字號】    94,上訴,3426
【裁判日期】    950519
【裁判案由】    詐欺等
【裁判全文】
臺灣高等法院刑事判決                94年度上訴字第3426號
上  訴  人  臺灣基隆地方法院檢察署檢察官
上  訴  人
即  被  告  戊○○
選任辯護人  許智勝律師
上  訴  人
即  被  告  丁○○
選任辯護人  徐原本律師
被      告  甲○○
                    （現另案於台灣基隆監獄執行中）
上列上訴人因詐欺等案件，不服臺灣基隆地方法院93年度訴字第
349號，中華民國94年8月18日第一審判決（起訴案號：臺灣基隆
地方法院檢察署93年度偵字第859號），提起上訴，及併案審理
（臺灣基隆地方法院檢察署93年度偵字第2453號）本院判決如下
：
    主  文
原判決撤銷。
戊○○、丁○○共同以犯意圖為自己不法之所有，以詐術使人將
本人之物交付之罪為常業，戊○○處有期徒壹年陸月，丁○○處
有期徒刑壹年拾月。
甲○○共同以犯意圖為自己不法之所有，以詐術使人將本人之物
交付之罪為常業，累犯，處有期徒壹年貳月。
扣案附表所編號(一)之(3)及 (三)之(2)所示之物，均沒收。
    事  實
一、戊○○、丁○○於民國92年9、10月間起（起訴書誤載為93
    年2月上旬應予更正），與姓名不詳綽號年約30餘歲之「呂
    仔」及年約20餘歲之「阿傑」之成年男子，基於共同意圖為
    自己不法之所有，以詐術手段詐騙他人財物、掩飾、隱匿自
    己犯罪所得財物或財產上利益之犯意聯絡，合組詐騙集團，
    由綽號「呂仔」之人負責提供購買人頭帳戶之資金並策劃、
    指揮及聯絡工作，綽號「阿傑」之人負責在電腦網站上刊登
    購買人頭存摺及提款卡及內容虛偽不實之購物廣告訊息，以
    低於市價三成至四成之廉價謊稱出售車輛，使瀏覽網站訊息
    不特定之民眾陷於錯誤而支付價金，丁○○負責接聽受騙洽
    購汽車之人來電、指定匯款帳戶工作，戊○○亦負責收購人
    頭帳戶，並與丁○○2人偕同上開所購得人頭帳帳戶之開戶
    名義人至各銀行提領現款，「呂仔」乃將冒名申辦00000000
    00及0000000000號「諾基亞」行動電話2支交丁○○，用以
    接聽被害人來電、指定匯款帳戶及與成員間聯絡並躲避追查
    之用途，另交給戊○○一支0000000000號「諾基亞」行動電
    話，作為收購人頭帳戶及提款聯絡之用，再由2人負責至各
    銀行提領款，詐欺所得由戊○○、丁○○、與「阿傑」3人
    分得4成，餘由「呂仔」分得，並均並賴以維生（下稱常業
    詐欺）。
二、甲○○前因竊盜及贓物案件，分別經本院以86年度上易字第
    8513號判處有期徒刑7月及台灣基隆地方法院以87年度易字
    第85號判處有期徒刑5月，並定應執行有期徒刑10月，於88
    年1月17日縮刑期滿執行完畢，詎仍不知悛悔，復因缺錢花
    用，明知申請金融機構帳戶使用係輕而易舉之事，一般人無
    故取得他人金融帳戶使用之行徑常與侵害財產性犯罪之需要
    密切相關，且該姓名年籍不詳人士綽號「順哥」（即「阿傑
    」向甲○○自稱為「阿順」）不自行申辦帳戶使用，反以高
    價收買他人存摺，而可預見提供自己帳戶供「順哥」使用，
    可能足以幫助該「順哥」之人及與之有常業詐欺犯意聯絡之
    人為常業詐欺犯行，並進而掩飾或隱匿該「順哥」及與之有
    常業詐欺犯意聯絡之人因自己犯常業詐欺罪之所得財物，又
    對於提供帳戶予該「順哥」者使用雖無必引發他人萌生常業
    詐欺犯罪及用於掩飾或隱匿他人因自己犯常業詐欺罪所得財
    物之確信，但仍以縱若有他人持以犯常業詐欺罪或用以掩飾
    或隱匿他人因自己犯常業詐欺罪所得財物亦無違反其本意，
    然林瑞棋因資力窘困，於92年9、10月間在電腦網站上得知
    戊○○、丁○○、「呂仔」及「阿傑」等人所化名為「順哥
    」（即「阿傑」向甲○○自稱為「阿順」）之人刊登購買人
    頭存摺及提款卡之訊息後，經過2個月之連繫，於同年11、1
    2月間，乃先基於幫助該綽號「順哥」者及與之有犯意聯絡
    之人實施常業詐欺，及幫助該「順哥」者等人掩飾或隱匿彼
    等自己因犯常業詐欺犯罪所得財物之不確定故意，先於92年
    11 月間某日，將其原於87年7月7日於華南商業銀行七堵分
    行開戶之舊有帳戶存摺連同提款卡（帳號：000-00-000000-
    0，起訴書誤認為93年2月5日開戶，應予更正）以新台幣（
    下同）3千元之價格販售予「順哥」（即「阿傑」向甲○○
    自稱為「阿順」），食髓知味後，嗣又先後於92年11月27日
    至第一商業銀行哨船頭分行（帳號：00000000000）及中國
    信託商業銀行基隆分行（帳號：0000-00-00000-0-0），92
    年12月9日至基隆第一信用合作社（帳號：00-0000000）及
    基隆第二信用合作社七堵分社（帳號：000-00-00000-0，起
    訴書誤認為93年2月20日）申辦帳戶，並將辦妥前開帳戶之
    存摺、提款卡、印章及密碼，於申辦日時，先後在七堵郵局
    前販賣交付予該集團中之「順哥」、戊○○、丁○○（第一
    商業銀行哨船頭分行及中國信託商業銀行基隆分行存摺每本
    3千元，第一、二信用合作存摺每本2千元，合計壹萬元），
    期間，適乙○○於93年2月15日在其住處使用電腦上網連結
    至戊○○、丁○○、「呂仔」及「阿傑」等人在雅虎奇摩拍
    賣網站刊登，欲以1百98萬元出售BMWＸ5型2001年份休旅車
    壹部、連絡電話0000000000號之虛偽訊息，乙○○不知有詐
    即與「呂仔」及「阿傑」中之一人化名為「吳志成」連絡並
    與之議價1百85萬元成交，「吳志成」並要乙○○先行給付5
    萬元作為購車訂金，乙○○因而陷於錯誤，於翌日即同年月
    16日轉帳至前開甲○○之基隆第二信用合作社七堵分社（帳
    號：000-00-00000-0）帳戶內，「呂仔」及「阿傑」等人即
    以提款卡於同日接續3次（2萬元、2萬元、1萬元）跨行提款
    該5萬元得逞（迄戊○○、丁○○、甲○○於93年2月21日因
    本案羈押後，該「吳志成」之人自行又先後於93年3月11日
    、93年3月31日再要求乙○○匯款各80萬元至華僑銀行三民
    分行000000000000000號劉小琪帳戶、第一銀行楠梓分行000
    00000000號林志青帳戶內，乙○○未取得該部汽車，始知受
    騙）
三、甲○○將前開帳戶存摺販賣予戊○○、丁○○、「呂仔」及
    「阿傑」等人之前開詐欺集團使用，已得知前開集團之詐欺
    手法及渠確為詐欺常業集團，為貪圖利益，於同年月19日起
    ，乃變更犯意，基於與戊○○、丁○○、「呂仔」及「阿傑
    」等人基於共同意圖為自己不法所有，以詐術手段詐騙他人
    財物以之為常業及掩飾、隱匿自己犯罪所得財物或財產上利
    益之犯意聯絡，併為該集團轉介收購帳戶及提領現款，甲○○轉介收購帳戶可得款2千元，提款則可得5千至1萬元不等
    之利得，甲○○即乃先告以友人葉育平得以販售帳戶得款，
    嗣葉育平即於93年2月19日前往華南商業銀行七堵分行（帳
    號：000-00-0000000）申辦通儲帳戶，連同其之前於同年月
    5日至中國農民銀行基隆分行（帳號：00000000000），所辦
    得之存摺、金融卡連同密碼、印章，在七堵交予甲○○（葉
    育平涉案部分另行審結），甲○○即將葉育平之前開二帳戶
    存摺、金融卡轉交「順哥」得款9千元，除轉交7千元予葉育
    平外，自行留款2千元花用。
四、丙○○於93年2月中下旬，在ＹＡＨＯＯ拍賣網頁上瀏覽看
    到戊○○、丁○○、「呂仔」及「阿傑」等人以同樣手法刊
    化名為「游先生」登出售凌志牌休旅車之虛偽訊息，誤以為
    真，進而撥打該網頁所載聯絡之0000000ｘｘｘ之行動電話
    ，並洽妥以47萬元成交，即於同年月19日至高雄市○○○路
    之瑞利企業有限公司內，依化名為「游先生」之指示，利用
    富邦銀行設置之自動櫃員機將其富邦銀行內存款2萬元轉匯
    至藍曉頻（藍曉頻涉案部分由警方另行偵辦）於高雄銀行（
    原判決誤載為新竹國際商業銀行高雄分行）所開立，帳號00
    0000000000號帳戶中，隨後即為渠等詐欺集團成員提領，於
    同日，該常業詐欺集團之化名為「游先生」者更進而將甲○○於基隆市第二信用合作社開立之前開帳戶之另本存摺、提
    款卡及印章置於丙○○位在高雄市左營區○○○路住處附近
    ，用以取信並囑丙○○將餘款45萬元匯入該帳戶，使丙○○
    陷於錯誤，即於翌（20）日，至新竹國際商業銀行高雄分行
    將45萬元匯至甲○○前開帳戶，並因該帳戶原設有指定轉帳
    ，故45萬元隨即依原設定之指定轉帳，轉至葉育平前開中國
    農民銀行之帳戶中，而詐欺得逞。
五、綽號「呂仔」之人在2月19日見丙○○受騙後，即通知戊○○、丁○○及甲○○，於同年月20前往前開中國農民銀行自
    葉育平帳戶提領款項，丁○○即開車附載戊○○於同年月20
    日上午北上，於中午抵達基隆，先至甲○○住處接甲○○及
    甲○○所介紹欲販賣帳戶之廖嘉慶（廖嘉慶涉案部分另案偵
    辦），先載廖嘉慶至華南商業銀行七堵分行，申辦帳戶（帳
    號：000-00-0000000），並取得該帳戶之存摺、印章、金融
    卡連帶密碼交丁○○後，再同往基隆市○○路中國農民銀行
    基隆分行，廖嘉慶續行填寫開戶申請資料，而甲○○則持葉
    育平之存摺、印章入銀行內填寫取款條欲提領丙○○匯轉之
    45萬元時，為警當場查獲，除扣得甲○○與廖嘉慶當場填寫
    之取款條及開戶資料外，並分別於丁○○、戊○○及甲○○
    身上扣得如附表一所示之物。丁○○、戊○○、林瑞棋嗣分
    別於警訊偵審中，均自白與上開常業詐欺集團掩飾、隱匿自
    己犯罪所得財物或財產上利益之行為。
六、案經被害人丙○○訴由基隆市警察局第二分局報請臺灣基隆
    地方法院檢察官偵查起訴，暨移送本院併案審理。
    理  由
一、程序事項：
    按被告以外之人於審判外之言詞或書面陳述，除法律有規定
    者外，不得作為證據，刑事訴訟法第一百五十九條第一項固
    定有明文。惟被告以外之人於審判外之陳述，雖不符同法第
    一百五十九條之一至之四之規定，而經當事人於審判程序同
    意作為證據，法院審酌該言詞陳述或書面陳述作成時之情況
    ，認為適當者，亦得為證據。又當事人、代理人或辯護人於
    法院調查證據時，知有第一百五十九條第一項不得為證據之
    情形，而未於言詞辯論終結前聲明異議者，視為有前項之同
    意，同法第一百五十九條之五亦定有明文。本案共同被告戊○○、丁○○、甲○○、及共犯廖嘉慶、葉育平等人，先後
    以被告（或犯罪嫌疑人）、證人身分於警詢、偵查中之陳述
    、證人即被害人丙○○、乙○○等人於警詢、偵查中之證述
    ，均為審判外之陳述而屬傳聞證據，公訴人、被告及其辯護
    人於本院準備程序及審判程序中對於前述證人於偵查中之證
    述之證據能力，均表示沒有爭執，且迄於言詞辯論終結前亦
    未聲明異議。本院審酌證人陳述及證據資料作成時之情況，
    核無違法取證或其他瑕疵，認為以之作為證據為適當，上開
    證人於審判外之陳述及相關證據資料，自得做為證據，合先
    敘明。
二、
  (一)上開被告戊○○、丁○○與姓名不詳綽號年約30餘歲之「呂
    仔」及年約20餘歲之「阿傑」之成年男子，共同合組詐騙集
    團，由綽號「呂仔」之人負責提供購買人頭帳戶之資金並策
    劃、指揮及聯絡工作，綽號「阿傑」之人負責在電腦網站上
    刊登購買人頭存摺及提款卡及內容虛偽不實之購物廣告訊息
    ，以低於市價三成至四成之廉價謊稱出售車輛，使瀏覽網站
    訊息不特定之民眾陷於錯誤而支付價金，被告丁○○負責接
    聽受騙洽購汽車之人來電、指定匯款帳戶工作，被告戊○○
    亦負責收購人頭帳戶，並與丁○○2人偕同上開所購得人頭
    帳帳戶之開戶名義人至各銀行提領現款，「呂仔」將冒名申
    辦0000000000及0000000000號「諾基亞」行動電話2支交丁○○，用以接聽被害人來電、指定匯款帳戶及與成員間聯絡
    並躲避追查之用途，另交給戊○○一支0000000000號「諾基
    亞」行動電話，作為收購人頭帳戶及提款聯絡之用，再由2
    人負責至各銀行提領款，詐欺所得由戊○○、丁○○、與「
    阿傑」3人分得4成，餘由「呂仔」分得等情，業據證人兼共
    同被告戊○○、丁○○分別於警詢、偵查、原審羈押訊問及
    審理、本院審理中（93年度偵字第859號卷第8、9、15、16
    、17、95至97、98、99、135、183、190頁，93年度聲羈字
    第14號卷第5、6頁，原審卷第24、25、26、65、99頁，本院
    卷第66、174至180頁）坦承不諱，經核彼此相符，並有附表
    編號(一)4至6、編號(二)編號1至4之行動電話扣案可資佐證，此
    部分事實可堪認定，則被告戊○○、丁○○與「呂仔」及「
    阿傑」等人均同為詐欺集團之人，彰彰明甚。
  (二)被告甲○○因缺錢花用，可預見提供自己帳戶供「順哥」使
    用，可能足以幫助該「順哥」之人及其同夥從事違法行為，
    並進而掩飾或隱匿該「順哥」及其同夥從事違所得，但因缺
    錢花用，仍在所不惜在電腦網站上得知戊○○、丁○○、「
    呂仔」及「阿傑」等人所化名為「順哥」（即「阿傑」向甲○○自稱為「阿順」）之人刊登購買人頭存摺及提款卡之訊
    息後，乃先於92年11月間某日，將其原於87年7月7日於華南
    商業銀行七堵分行開戶之舊有帳戶存摺連同提款卡（帳號：
    000-00-000000-0）以3千元之價格販售予「順哥」（即「阿
    傑」向甲○○自稱為「阿順」），食髓知味後，嗣又先後於
    92年11月27日至第一商業銀行哨船頭分行（帳號：00000000
    000）及中國信託商業銀行基隆分行（帳號：0000-00-00000
    -0-0），92年12月9日至基隆第一信用合作社（帳號：00-00
    00000）及基隆第二信用合作社七堵分社（帳號：000-00-00
    000-0）申辦帳戶，並將辦妥前開帳戶之存摺、提款卡、印
    章及密碼，於申辦日時，先後在七堵郵局前販賣交付予該集
    團中之「順哥」、戊○○、丁○○使用（第一商業銀行哨船
    頭分行及中國信託商業銀行基隆分行存摺每本3千元，第一
    、二信用合作存摺每本2千元），被告甲○○將前開帳戶存
    摺販賣予被告戊○○、丁○○、「呂仔」及「阿傑」等人之
    前開詐欺集團使用，已得知前開集團之詐欺手法及渠確為詐
    欺常業集團，為貪圖利益，進而為被告戊○○、丁○○、「
    呂仔」及「阿傑」等人轉介收購帳戶及提領匯入該帳戶內之
    現款，其轉介收購帳戶可得款2千元，提款則可得5千至1萬
    元不等之利得，甲○○乃先轉介友人葉育平販售於93年2月1
    9日前往華南商業銀行七堵分行（帳號：000-00-0000000）
    申辦通儲之帳戶，連同其之前於同年月五日至中國農民銀行
    基隆分行（帳號：00000000000），所辦得之存摺、金融卡
    連同密碼、印章，在七堵交予甲○○（葉育平涉案部分另行
    審結），甲○○即將葉育平之前開二帳戶存摺、金融卡轉交
    「順哥」，並得款九千元，除轉交7千元予葉育平外，自行
    留款2千元花用等情，迭據被告甲○○於警詢、偵查、原審
    及本院審理中供承屬實（2453號偵卷第62頁，93年度偵字第
    859號卷第22、23、24、27 91至94、130、131頁，93年度聲
    羈字第14號卷第6頁，原審卷第33、65、135、136、137、17
    4、175、176、177、247至249頁，本院卷第6685、174至180
    頁），並有華南商業銀行七堵分行甲○○、葉育平開戶資料
    、存款往來明細表影本；中國農民銀行基隆分行葉育平之開
    戶資料及葉育平之存戶交易明細表；第一商業銀行、中國信
    託商業銀行、基隆第一信用合作社及第二信用合作社甲○○
    之開戶資料、中信歷史交易查報表、中信轉帳業務申請書、
    一銀存款明細分類帳、一信存摺帳卡明細表、二信客戶存明
    細資料查詢表等資料在卷可稽（859號偵卷第37、41、449、
    58、154、157、158、164、167、206頁，原審卷第156、157
    、160、201、202、207頁），再者，被告甲○○亦自承：「
    伊不知﹄呂仔』及﹄阿傑』有無在網路上賣車，但伊知道他
    們要作壞事，因為他們要伊去收集他人帳號」、「是阿順說
    幫他領錢，要給伊5千、1萬元，丁○○他們開車來接伊，丁○○交給伊存摺及證件去辦開戶」等語（原審卷第135、137
    、175頁），而被告甲○○果真向葉育平、廖嘉慶購買存摺
    帳戶及代為領取詐欺被害人丙○○之匯款，是以被告甲○○
    為貪圖不法利益，除將其本身之金融機關存摺、提款卡販賣
    予被告戊○○、丁○○、「呂仔」及「阿傑」等人之詐欺集
    團後，自93年2月19日起，接受該詐欺集團首腦「呂仔」及
    「阿傑」之指示，收購他人帳戶及領取詐欺被害人丙○○所
    得之款項，顯然已基於共同犯罪之意思，而與被告戊○○、
    丁○○、「呂仔」及「阿傑」就常業詐欺及掩飾或隱匿被害
    人因被告戊○○、丁○○及同夥「呂仔」及「阿傑」等人犯
    常業詐欺罪所得財物犯行，彼此間有犯意聯絡及行為分擔，
    足以認定。
  (三)至於被告戊○○、丁○○曾於偵查中陳稱係在93年2月初在
    臺中市某卡拉ＯＫ店內結識「呂仔」及「阿傑」云云（偵查
    卷第183、190頁），然證人即共同被告甲○○於供承：伊是
    在92年9、10月間在電腦網站上得知有人刊登購買人頭存摺
    及提款卡之訊息，與綽號「阿傑」（即「順哥」、「順哥」
    ，均為同一人）經過2個月之連繫，對方表示每本人頭帳戶2
    千至3千元不等，於同年11、12月間，乃先將其原於87年7月
    7日於華南商業銀行七堵分行開戶之舊有帳戶存摺連同提款
    卡（帳號：000-00-000000-0），在基隆七堵郵局前，以3千
    價格販售予「順哥」（被告甲○○於警詢時誤稱係交付予丁○○），……，後來伊又沒錢，因他有貿電話，伊有打電話
    給他們，伊說要再賣他們，「阿傑」再過來拿，伊只記得有
    第1次賣出華南銀行、第2次第一、二信用合作社、第3次賣
    出中國信託，昨天（指被查獲日）是第4次，在第2次或第3
    次時有見到戊○○或丁○○一人跟著「阿傑」來等語（偵卷
    859號第22、91、92。130、131頁），證人即共同被告丁○○亦證稱：甲○○之簿子（指存摺）當時是「呂仔」出，買
    的時候伊在場等語，綜合被告甲○○、丁○○所證述，被告
    甲○○於92年9、10月間即與「順哥」（即「阿傑」）聯絡
    販賣金融機關存摺之情事，嗣於92年11月間某日，先將華南
    商業銀行七堵分行開戶之舊有帳戶存摺連同提款卡販售予「
    順哥」（即「阿傑」向甲○○自稱為「阿順」），繼而92年
    11月27日至第一商業銀行哨船頭分行（帳號：00000000000
    ）及中國信託商業銀行基隆分行（帳號：0000-00-00000-0-
    0），92年12月9日至基隆第一信用合作社（帳號：00-00000
    00）及基隆第二信用合作社七堵分社（帳號：000-00-00000
    -0）申辦帳戶，並將辦妥前開帳戶之存摺、提款卡、印章及
    密碼，於申辦當日，先後在七堵郵局前販賣交付予該集團中
    之「順哥」、戊○○、丁○○，顯見，「呂仔」及「阿傑」
    及被告戊○○、丁○○等於於92年9、10月間即已共同著手
    籌組該詐欺集團甚明，於被告戊○○、丁○○辯稱係在93年
    2月初，始認識「呂仔」及「阿傑」云云，自非事實。
  (四)被害人乙○○於93年2月15日在其住處使用電腦上網連結至
    戊○○、丁○○、「呂仔」及「阿傑」等人在雅虎奇摩拍賣
    網站刊登，欲以1百98萬元出售BMWＸ5型2001年份休旅車壹
    部、連絡電話0000000000號之虛偽訊息，乙○○不知有詐即
    與「呂仔」及「阿傑」中之一人化名為「吳志成」連絡並與
    之議價1百85萬元成交，「吳志成」並要乙○○先行給付5萬
    元作為購車訂金，乙○○因而陷於錯誤，於翌日即同年月16
    日轉帳至前開甲○○之基隆第二信用合作社七堵分社（帳號
    ：000-00-00000-0）帳戶內，「呂仔」及「阿傑」等人即以
    提款卡於同日接續3次（2萬元、2萬元、1萬元）跨行提款該
    5萬元得逞等情，亦據證人乙○○於警詢、偵查中結證屬實
    ，並有被告甲○○基隆第二信用合作社七堵分社（帳號：00
    0-00-00000-0）客戶存提明細表在卷可稽（2453號偵卷第9
    至11、12、33至36、61、62頁），雖被告戊○○、丁○○、
    甲○○均否認涉有此部分犯行，辯稱不知情云云，惟查按共
    同實施犯罪行為之人，在合同意思範圍以內，各自分擔犯罪
    行為之一部，相互利用他人之行為，以達其犯罪之目的者，
    即應對於全部所發生之結果，共同負責（最高法院28年上字
    第3110號判例參照），本件被告戊○○、丁○○與「呂仔」
    及「阿傑」自92年9、10月間起即，基於共同意圖為自己不
    法之所有，以詐術手段詐騙他人財物、掩飾、隱匿自己犯罪
    所得財物或財產上利益之犯意聯絡合組詐騙集團，彼此分工
    ，由綽號「呂仔」之人負責提供購買人頭帳戶之資金並策劃
    、指揮及聯絡工作，綽號「阿傑」之人負責在電腦網站上刊
    登購買人頭存摺及提款卡及內容虛偽不實之購物廣告訊息，
    以低於市價三成至四成之廉價謊稱出售車輛，使瀏覽網站訊
    息不特定之民眾陷於錯誤而支付價金，丁○○負責接聽受騙
    洽購汽車之人來電、指定匯款帳戶工作，戊○○亦負責收購
    人頭帳戶，已如上述，而被害人乙○○之前開受騙匯款至被
    告甲○○前開帳戶內，亦係在被害人丙○○受騙款之前，被
    害人乙○○被「呂仔」及「阿傑」等人詐欺匯款手法與被害
    人丙○○受騙之情節雷同，顯然被告戊○○、丁○○仍與「
    呂仔」及「阿傑」間有犯意聯絡，甚為明顯，且亦在被告甲○○幫助意思之範圍內，縱使被害人乙○○所匯之款項，並
    非被告戊○○、丁○○或甲○○前往領取，然就被害人乙○○部分，被告戊○○、丁○○仍須負共同正犯之責任，被告
    甲○○亦須負幫助犯之責任。
  (五)又被害人丙○○於93年2月中下旬，在ＹＡＨＯＯ拍賣網頁
    上瀏覽看到戊○○、丁○○、「呂仔」及「阿傑」等人以同
    樣手法刊化名為「游先生」登出售凌志牌休旅車之虛偽訊息
    ，誤以為真，進而撥打該網頁所載聯絡之0000000ｘｘｘ之
    行動電話，並洽妥以47萬元成交，即於同年月19日至高雄市
    ○○○路之瑞利企業有限公司內，依化名為「游先生」之指
    示，利用富邦銀行設置之自動櫃員機將其富邦銀行內存款2
    萬元轉匯至藍曉頻於新竹國際商業銀行高雄分行所開立，帳
    號000000000000號帳戶中，再於翌（20）日，至新竹國際商
    業銀行高雄分行將45萬元匯至甲○○前開帳戶，並因該帳戶
    原設有指定轉帳，故45萬元隨即依原設定之指定轉帳，轉至
    葉育平前開中國農民銀行之帳戶中等情，亦據證人丙○○於
    警詢及原審中證述無訛（33至36頁，原審卷第69頁），並有
    前開藍曉頻之高雄銀行000000000000號帳戶交易查詢清單、
    被告甲○○於基隆第二信用合作社七堵分社帳號：000-00-0
    0000-0帳戶交易明細、葉育平之中國農民銀行基隆分行存戶
    交易明細表（帳號：00000000000）等在卷可稽（偵字第859
    號卷第154、156、167、200頁），而綽號「呂仔」之人在2
    月19日見丙○○受騙匯款後，即通知被告戊○○、丁○○及
    甲○○，於同年月20前往前開中國農民銀行自葉育平帳戶提
    領款項，被告丁○○、戊○○即於同年月20日上午北上，與
    被告甲○○及甲○○所介紹欲販賣帳戶之廖嘉慶在基隆市會
    合後，先載廖嘉慶至華南商業銀行七堵分行，申辦帳戶（帳
    號：000-00-0000000），並取得該帳戶之存摺、印章、金融
    卡連帶密碼交丁○○後，再同往基隆市○○路中國農民銀行
    基隆分行，廖嘉慶續行填寫開戶申請資料，而甲○○則持葉
    育平之存摺、印章入銀行內填寫取款條欲提領丙○○匯轉之
    45萬元時，為警當場查獲，除扣得甲○○與廖嘉慶當場填寫
    之取款條及開戶資料外，並分別於丁○○、戊○○及甲○○
    身上扣得如附表一所示之物等情，亦據被告戊○○、丁○○
    、甲○○及同案被告廖嘉慶分別於警詢、偵查、審及本院審
    理中結證述屬實，並有廖嘉慶之華南銀行七堵分行及中國農
    民銀行基隆分行開戶資料在卷暨如附表一各物品扣案足資佐
    證（偵字第859號卷第45、58頁），此部分事證亦甚明確。
  (六)按刑法第340條之常業詐欺罪，係指以犯詐欺行為維生之事
    業者而言，苟恃此維生，縱其兼有其他工作或職業，亦足構
    成該條之罪（最高法院45年台上字第1188號判例參照）；且
    常業犯係指反覆以同種類之行為為目的之社會活動職業性犯
    罪而言，凡藉該犯罪以為日常謀生之職業，而有事實上之表
    現為已足，並不以犯罪時間之長短為標準。再刑法第340條
    所謂以犯第339條之罪為常業者，係指專以觸犯該法條之罪
    ，為其日常生活之職業者而言，故該法第340條為第330條犯
    罪之加重態樣，性質上屬多數行為之集合犯，法律上擬制為
    一罪，即學理上所稱之實質上一罪。其反覆從事之多數行為
    相互間並不發生連續犯、牽連犯或想像競合犯裁判上一罪之
    問題（最高法院92年度台上字第1501號判決、93年度台上字
    第3560號判決參照）。本件被告戊○○、丁○○與共犯「呂
    仔」及「阿傑」等人，合組詐騙集團，由綽號「呂仔」之人
    負責提供購買人頭帳戶之資金並策劃、指揮及聯絡工作，綽
    號「阿傑」之人負責在電腦網站上刊登購買人頭存摺及提款
    卡及內容虛偽不實之購物廣告訊息，以低於市價三成至四成
    之廉價謊稱出售車輛，使瀏覽網站訊息不特定之民眾陷於錯
    誤而支付價金，丁○○負責接聽受騙洽購汽車之人來電、指
    定匯款帳戶工作，戊○○亦負責收購人頭帳戶，並與丁○○
    2人偕同上開所購得人頭帳帳戶之開戶名義人至各銀行提領
    現款，「呂仔」並將行動電話各交付予被告戊○○、丁○○
    ，用以接聽被害人來電、指定匯款帳戶及與成員間聯絡並躲
    避追查之用途，渠等詐欺所得由戊○○、丁○○、與「阿傑
    」3人分得4成，餘由「呂仔」分得，渠等以電腦網路為犯罪
    工具，彼此計劃週詳，分工縝密，並以收購之人頭帳戶作為
    掩飾、隱匿自己詐欺犯罪所得，顯均係待以為生，雖被告戊○○、丁○○、甲○○均辯稱非以詐欺犯罪為謀生事業，且
    被告丁○○提出91年4月1日至93年3月在立益金屬有限公司
    任職之證明書一紙，證明其於本件犯行時另有職業，並非以
    詐欺取財為常業云云（本院卷第88頁），於本院函詢被告丁○○之勞工保險及健康保險投保記錄，於91至94年度均非立
    利金屬有限公司為投保單位，此有勞工保險局及中央健康保
    險局公函及投保記錄在卷可稽（本院卷第102至106頁），甚
    且，被告丁○○亦無立益金屬有限公司之所得稅款扣繳記錄
    ，復有其91至93年度綜合得稅稅籍資料在卷可佐（本院卷10
    8、109、110頁），是被告丁○○所出之立益金屬有限公司
    在職證明書顯非真實，況且，縱若被告丁○○亦足構成常業
    犯，準此，被告戊○○、丁○○、甲○○所辯非以詐欺為常
    業云云，自無可採。
  (七)上開被告戊○○、丁○○、甲○○等之前揭自白，核與卷內
    積極證據相符，洵堪採信；是渠等確有常業詐欺、洗錢等行
    為，事證明確，犯行堪以認定，均應依法予以論科。
三、洗錢防制法第2條規定：本法所稱洗錢，係指下列行為：一
    掩飾或隱匿因自己或他人重大犯罪所得財物或財產上利益者
    。二  掩飾、收受、搬運、寄藏、故買或牙保他人因重大犯
    罪所得財物或財產上利益者。」，而刑法第340條之常業詐
    欺罪，乃屬於洗錢防制法第3條第1項第5款所規定之重大犯
    罪，故苟有掩飾或隱匿因自己常業詐欺所得財物之行為，自
    應成立洗錢防制法第9條第1項之罪。核被告戊○○、丁○○
    所為係犯刑法第340條常業詐欺罪、洗錢防制法第9條第1項
    之罪。再者，被告甲○○就被害人乙○○部分，原雖僅係基
    於幫助之犯意，提供自己帳戶供被告戊○○、丁○○、「呂
    仔」及「阿傑」等人使用，以幫助渠等為常業詐欺犯行，並
    進而掩飾或隱匿渠等因自己犯常業詐欺罪之所得財物（乙○○部分），然其在販賣其金融機關之存摺後，因貪圖不法利
    益，自93年2月19日起，接受該詐欺集團首腦「呂仔」及「
    阿傑」之指示，收購他人帳戶及領取詐欺被害人丙○○所得
    之款項，顯然已變更幫助之犯意而昇高為基於共同犯罪之意
    思，而與被告戊○○、丁○○、「呂仔」及「阿傑」就常業
    詐欺及掩飾或隱匿被害人因被告戊○○、丁○○及同夥「呂
    仔」及「阿傑」等人犯常業詐欺罪所得財物犯行，彼此間有
    犯意聯絡及行為分擔之共同正犯情節，被告前後意圖為自己
    不法所有及掩飾或隱匿因自己或他人重大犯罪所得財物或財
    產上利益之點，兩者並無差異，犯意仍相一貫，僅於中途變
    更昇高共同犯罪之意思，自應逕論以共同正犯，不另論幫助
    犯（最高法院24年上字第4673號判例、93年度台上字第1011
    號判決參照）。是被告甲○○所為係犯刑法第340條常業詐
    欺罪、洗錢防制法第9條第1項之罪。又依洗錢防制法第9條
    第5項規定：犯前四項之罪，於犯罪後六個月內自首者，免
    除其刑；逾六個月者，減輕或免除其刑；在偵查或審判中自
    白者，減輕其刑。被告戊○○、丁○○、甲○○3人迭於偵
    查、原審及本院審理中就其所犯洗錢犯行，已多次自白在卷
    ，爰依法就此部分減輕其刑，被告戊○○、丁○○、甲○○
    （被害人丙○○部分）等所犯上開2罪，彼此間與「呂仔」
    及「阿傑」，互有犯意聯絡及行為分擔，依刑法第28條規定
    ，均應論以以共同正犯。又被告戊○○、丁○○及甲○○就
    被害人乙○○部分之常業詐欺、洗錢犯行，雖未據公訴人予
    以起訴，惟此部分與其等被訴有罪部分有實質一罪之裁判上
    一罪關係，本院自得併予審理，被告戊○○、丁○○、甲○○就其所犯常業詐欺、洗錢偽造二罪，均有方法、結果之牽
    連關係，為裁判上一罪，應依刑法第55條後段，應從一重之
    常業詐欺罪處斷。又甲○○有如事實所載犯罪科刑執行情形
    有本院被告前案紀錄表一件在卷可按，其於有期徒刑執行完
    畢後五年內再犯有期徒刑以上之本罪，係屬累犯，並應依法
    先加重其刑後再減輕之。
四、原審對被告戊○○、丁○○、甲○○論罪科刑，固非無見。
    惟查：(一)被告戊○○、丁○○係於民國92年9、10月間起即
    與「呂仔」及「阿傑」共同著手為本件犯行，原審認為93年
    2月間，事實之認定與卷內事證不符。(二)原審就被告戊○○
    、丁○○、甲○○所為被害人乙○○犯罪部分，漏未審酌自
    有未洽。(三)被告戊○○、丁○○、甲○○就所犯洗錢防制法
    第9條第1項之罪，未依同條第5項規定，減輕其刑，亦有未
    合。檢察官上訴意旨指摘原判決不當，為有理由，被告戊○○、丁○○上訴意旨指摘原判決量刑過重及否認為以詐欺犯
    罪為常業，雖均無理由，然原判決既有上述可議之處，應由
    本院將原判決撤銷改判，審酌被告被告戊○○、丁○○、甲○○等均正值壯年，然好逸惡勞，不謀正利營生，而與共犯
    「呂仔」及「阿傑」等人以電腦網路詐財之方式詐騙被害人
    ，與共犯「呂仔」及「阿傑」所得之財物合計7萬元（乙○○匯款5萬元，丙○○部分匯款2萬元，其餘45萬元雖已匯入
    甲○○帳轉帳至林育平帳戶內而詐欺得手，惟尚未及領出即
    為警查獲）、並審酌被告三人之品行、智識、本案犯行之求
    財動機、手段、方法、各參與犯行、對社會危害匪淺，然所
    為次數、所得及犯後尚能供承不諱，態度亦稱良好等一切情
    狀，乃分別從輕量處如主文所示之刑，以資懲儆。
五、扣案如附表編號 (一)之(4)(5)(6)及 (二)之(4)等所示之物，分
    別係被告戊○○、丁○○或共同正犯「呂仔」所有之物，且
    均係供渠共同正犯犯罪所用之物，業據渠二被告供明在卷，
    均應依法宣告沒收之。另扣案如附表編號 (一)之(3)及 (三)
    之(2)所示之物，則係共同正犯即被告甲○○所有，且亦係供
    犯罪所用或預備之物，亦據被告甲○○供明在卷，亦併應依
    法宣告沒收之。餘如附表編號沒收欄所註記，或非被告所有
    ，或非供犯罪所用或預備之物，乃不予宣告沒收，附此敘明
    。
六、至於併案意旨以：被告戊○○、丁○○、甲○○除詐欺於乙○○於93年2月15日在其住處使用電腦上網連結至戊○○、
    丁○○、「呂仔」及「阿傑」等人在雅虎奇摩拍賣網站刊登
    ，欲以1百98萬元出售BMWＸ5型2001年份休旅車壹部、連絡
    電話0000000000號之虛偽訊息，乙○○不知有詐即與「呂仔
    及「阿傑」中之一人化名為「吳志成」連絡並與之議價1百
    85萬元成交，「吳志成」並要乙○○先行給付5萬元作為購
    車訂金，乙○○因而陷於錯誤，於翌日即同年月16日轉帳至
    前開甲○○之基隆第二信用合作社七堵分社（帳號：000-00
    -00000-0）帳戶內，「呂仔」及「阿傑」等人即以提款卡於
    同日接續3次（2萬元、2萬元、1萬元）跨行提款該5萬元得
    逞之部分外，就該「吳志成」之人自行又先後於93年3月11
    日、93年3月31日再要求乙○○匯款各80萬元至華僑銀行三
    民分行000000000000000號劉小琪帳戶、第一銀行楠梓分行
    00000000000號林志青帳戶內之犯行部分，亦涉有刑法第340
    條常業詐欺罪、洗錢防制法第9條第1項之罪嫌，惟訊據被告
    3人均否認涉有此部分罪嫌，經查：被告戊○○、丁○○、
    甲○○於93年2月21日因本案案發，即為檢察官聲請原審法
    院予以羈押，迄93年8月2日始經原審予以具保釋放，原審法
    院之93年度聲羈字第14號卷及具保責付程序單在卷可稽（原
    審卷96、110至118頁），而被害人乙○○係先後於93年3月
    11日、93年3月31日再要求乙○○匯款各80萬元至華僑銀行
    三民分行000000000000000號劉小琪帳戶、第一銀行楠梓分
    行00000000000號林志青帳戶內，是以被告戊○○、丁○○
    、甲○○等人於羈押期間自無可能再與「呂仔」及「阿傑」
    有犯意聯絡及行為分擔，被告等3人就此部分尚不能認為有
    參與實施犯罪，是此部分尚屬罪證不足，應退回併案機關另
    行處理。
七、被告戊○○經合法通知無正當理由不到庭，爰不待其陳述，
    逕行判決。
據上論斷，應依刑事訴訟法第369條第1項前段、364條、第371條
、第299條第1項前段，洗錢防制法第9條第1項、第5項、第2條第
1款，刑法第11條前段、第28條、第340條、第55條、第47條、第
38條第1項第2款，罰金罰鍰提高標準條例第1條前段，判決如主
文。
本案經檢察官羅榮乾到庭執行職務。
中    華    民    國    95    年    5    月    19    日
                  刑事第十九庭  審判長法  官 宋  祺
                                      法  官 陳憲裕
                                      法  官 蔡明宏
以上正本證明與原本無異。
如不服本判決，應於收受送達後十日內向本院提出上訴書狀，其
未敘述上訴之理由者並得於提起上訴後十日內向本院補提理由書
（均須按他造當事人之人數附繕本）。
                                      書記官 陳建邦
中    華    民    國    95    年    5    月    22    日
附錄：本案論罪科刑法條全文
洗錢防制法第9條
犯第 2 條第 1 款之罪者，處 5 年以下有期徒刑，得併科新臺幣
三百萬元以下罰金。
犯第 2 條第 2 款之罪者，處 7 年以下有期徒刑，得併科新臺幣
五百萬元以下罰金。
以犯前二項之罪為常業者，處 3 年以上 10 年以下有期徒刑，得
併科新臺幣 1 百萬元以上 1 千萬元以下罰金。
法人之代表人、法人或自然人之代理人、受雇人或其他從業人員
，因執行業務犯前三項之罪者，除處罰行為人外，對該法人或自
然人並科以各該項所定之罰金。但法人之代表人或自然人對於犯
罪之發生，已盡力監督或為防止行為者，不在此限。
犯前四項之罪，於犯罪後六個月內自首者，免除其刑；逾六個月
者，減輕或免除其刑；在偵查或審判中自白者，減輕其刑。
洗錢防制法第2條
本法所稱洗錢，係指下列行為：
一、 掩飾或隱匿因自己重大犯罪所得財物或財產上利益者。
二、 掩飾、收受、搬運、寄藏、故買或牙保他人因重大犯罪所
     得財物或財產上利益者。


司法院資訊處製作；財團法人民間司法改革基金會備份。
